【裁判字號】    94,上重訴,61
【裁判日期】    950411
【裁判案由】    毒品危害防制條例
【裁判全文】
臺灣高等法院臺中分院刑事判決        94年度上重訴字第61號
上  訴  人
即  被  告  乙○○
                    （現於臺灣雲林第二監獄執行中）
指定辯護人  黃錫卿律師
上列上訴人因毒品危害防制條例案件，不服臺灣彰化地方法院94
年度訴字第 810號中華民國94年10月13日第一審判決（起訴案號
：臺灣彰化地方法院檢察署94年度偵字第 542號），提起上訴，
本院判決如下：
    主  文
原判決關於乙○○販賣第一級毒品及定執行刑部分均撤銷。
乙○○共同連續販賣第一級毒品，累犯，處有期徒刑拾年；扣案
之 OKWAP牌行動電話壹支、電子磅秤壹個及塑膠夾鍊袋貳包均沒
收，未扣案之販賣第一級毒品所得新台幣柒萬貳仟元沒收之，如
全部或一部不能沒收時，以其財產抵償之。
    事  實
一、乙○○（綽號細漢仔）前於民國（下同）82年間，因違反麻
    醉藥品管理條例案件經判處應執行有期徒刑5年2月確定，入
    監服刑後於85年間假釋出獄，付保護管束期間內，又因違反
    槍砲彈藥刀械管制條例等案件，經法院分別判處有期徒刑 5
    月、5月及4月確定，並與撤銷前開假釋後之殘刑合併執行，
    於89年12月 6日再獲假釋出監，所餘刑期付保護管束，至90
    年12月17日期滿，視為執行完畢。仍不思悔改，又與蔡東林
    （未據起訴）共同基於販賣第一級毒品海洛因之概括犯意，
    由乙○○以其所有 OKWAP牌行動電話壹支（門號0000000000
    ），作為對外聯絡海洛因交易之通訊工具，並以其所有之電
    子磅秤及塑膠空袋進行毒品分裝，俟其與下列買主談妥交易
    方式後，再由其本人或指示蔡東林持海洛因至特定地點進行
    交易，情形如下：
  (一)甲○○自93年11月28日起，至94年 1月13日中午12時許止，
    以其所有門號0000000000、0000000000、0000000000號等行
    動電話，撥打乙○○之前述行動電話，表示欲購買海洛因，
    談妥交易金額、見面時間及相約在彰化縣二林鎮○○路 ○段
    之「金翁電子遊戲場」，或乙○○位在彰化縣二林鎮○○路
    302 巷2號1樓之租屋處見面後，即由乙○○本人或委託蔡東
    林攜帶海洛因前往交易，每次販賣金額均為新臺幣（下同）
    1,000元，次數達30次，乙○○計獲款30,000元。
  (二)「A1」（真實姓名年籍詳卷）自93年11月間某日起，至94年
    1月9日止，以其所有之行動電話（0926******，號碼詳卷）
    撥打乙○○之前述行動電話，表示欲購買海洛因，議妥金額
    、時間，並約定於前揭「金翁電子遊戲場」見面後，即由乙
    ○○本人攜帶海洛因至約定處所進行交易，每次販賣金額為
    1,000元至3,000元不等（價格3,000元者有 5次，2,000元有
    10次，1,000元有5次），販售得款金額為40, 000元。
  (三)「A2」（真實姓名年籍詳卷）於93年11月23日及12月間，以
    其向人所借之行動電話、及以前揭遊戲場附近之「李錫昆小
    兒科診所」前00-0000000號公共電話，撥打乙○○之行動電
    話，表示欲購買海洛因，議妥金額、時間，並相約於「金翁
    電子遊戲場」、或該處附近之巷子內見面後，即由乙○○本
    人或委託蔡東林攜帶海洛因至約定地點進行交易，每次販賣
    金額為1,000元，次數為2次，得款金額為2, 000元。
二、嗣於94年1月13日下午5時30分許，經警至乙○○所承租位於
    彰化縣二林鎮○○里○○路302 巷2號1樓之居所搜索，當場
    查扣乙○○所有供其聯絡前述販賣海洛因交易所使用之OKWA
    P廠牌行動電話1支，及在房間外之浴室內查扣其所有供販賣
    海洛因所使用之電子磅秤 1個，及其預備供販賣使用之塑膠
    夾鍊袋2包等物。
三、案經彰化縣警察局二林分局報請台灣彰化地方法院檢察署檢
    察官偵查起訴。
    理  由
一、訊據上訴人即被告乙○○（下稱被告）固坦承右揭時地為警
    查獲行動電話、電子磅秤、夾鍊袋之事實不諱，惟矢口否認
    有何販賣第一級毒品予甲○○等人之犯行，辯稱：伊和甲○
    ○係合資共同購買，由伊出面購買後再交付海洛因；又伊並
    不認識秘密證人，亦無其等指述之交易情節，再查獲處所之
    一樓浴室為公共使用，警員查獲之磅秤、塑膠袋等物不知為
    何人所有云云。另原審之辯護意旨略以：搜索扣押筆錄記載
    開始實施搜索之時間為下午 5時30分，應已日落，警員夜間
    搜索並不合法，而浴室所查扣之物品亦不能證明為被告所有
    等語。本審之辯護意旨亦略以：證人甲○○係與被告電話通
    訊聊天之朋友，其二人僅係合資購買海洛因，由被告出面購
    買後再交予海洛因，並非販賣海洛因予甲○○，又被告並不
    認識證人A1、A2，該二名證人所證是否事實即待查明云云。
二、經查：
  (一)證人陳興國警員於原審法院證稱：其與執勤同事於94年 1月
    13日下午3、4時許，持法院核發之搜索票進入彰化縣二林鎮
    ○○路302巷2號之建築物內，準備搜索一樓房間，但叫門無
    人應答，即在樓梯處等候，後來見被告開門讓證人蔡東林進
    入該房間，立即上前扣門表明警員搜索之來意，被告才開門
    讓警員進入搜索，當時約下午 5時30分許等語，足證警員在
    場靜候1、2小時而未採取行動，係為等候適當時機。查中央
    氣象局全球資訊服務網站公告之天文資訊顯示：彰化地區94
    年1月13日之日沒時間為下午5時30分（參原審卷第 179頁所
    附中華民國94年日出日沒時刻表），與前揭證詞所述搜索時
    間相同，是以搜索行動開始時可能十分接近日落時間。按刑
    事訴訟法第185條之4規定：「除法律另有規定外，實施刑事
    訴訟程序之公務員因違法程序取得之證據，其證據能力之認
    定，應審酌人權保障與公共利益之均衡維護」。倘若認為本
    件警員開始搜索時已超過 5時30分，屬於夜間搜索，但審酌
    當時天色方歇，對於被告人權保障影響十分有限，反觀搜索
    目的在於追查毒品犯罪之相關證據，對於維護公共利益有重
    大實益等情，是應認扣案之物具有證據能力，合先敘明。
  (二)被告雖否認有販賣毒品海洛因之情事，但事實欄所記載之犯
    罪情節，業經證人甲○○、「A1」、「A2」（均經原審法院
    依法核發證人保護書，並於原審法院審理期日以指認牆及變
    聲隔離訊問方式接受交互詰問）證述在卷（詳如後述），且
    有卷附被告所有門號0000000000號行動電話通聯紀錄在卷可
    稽（見偵查卷宗第36頁至137頁）。上述3位證人均證稱與被
    告互無嫌隙，被告亦表示其常與證人甲○○聯絡聊天，衡情
    其等證詞不致任意攀誣被告。另證人蔡東林於原審法院審理
    時證稱：我有時會幫被告拿東西給證人甲○○，及另一個不
    認識之男子等語，於偵訊時亦證稱：被告叫我幫他送的東西
    ，是用紅紙包起來 1小包，我猜想應該是毒品等語（見偵查
    卷24頁），核與證人甲○○於原審法院審理時，及證人「A2
    」於警詢時供述被告曾經透過證人蔡東林交付海洛因之交易
    情節相符。又扣案之電子磅秤1個，及塑膠夾鍊袋2包，雖係
    在浴室內查獲，有彰化縣警察局二林分局扣押物品目錄表，
    及證人陳興國警員於原審法院審理時之證詞可證，而非在被
    告之臥房內發現，然被告前於警詢時已坦承確係其個人所有
    之物（見警卷第21頁），益徵前揭證人所購買之海洛因，係
    經過被告量秤分裝後始為交付。綜上，被告販賣海洛因之事
    實堪以認定，其所辯無非係事後卸責之詞，不可採信。至於
    事實欄所記載交易之時間、次數及地點，參酌證人甲○○、
    「A1」、「A2」之歷次證詞，並基於「罪疑惟輕原則」之採
    證標準，分別認定如下：
  1.證人甲○○於原審法院審理時作證略以：我從去年（93年）
    10月份開始，到今年被告被抓為止，先後以我所有之行動電
    話0000000000、0000000000、0000000000號行動電話撥打被
    告之行動電話0000000000號，向他購買海洛因，每次買1,00
    0 元，約在「金翁電子遊戲場」或被告之住處，再由被告自
    己或是蔡東林交付海洛因給我，因為我們不是很熟，除了聯
    絡海洛因之事，我平時不會打電話給他，我只是買主而已等
    語。然查被告所使用門號0000000000號之通聯紀錄（參偵卷
    第228頁至280頁，及第36頁至137頁），自93年10月1日起至
    93年11月27日止，均無與證人甲○○所有之上列 3支行動電
    話相互聯絡之紀錄，直至93年11月28日起至94年1月13 日止
    ，始有與被告密集聯絡之情形（詳見附表所示），是以證人
    甲○○證述其自93年10月間開始向被告購買海洛因，與卷證
    資料不符，其真正交易次數應以通聯紀錄所記載者為準。而
    觀諸通聯紀錄顯示，證人甲○○主動撥打給被告之次數，高
    達90次以上，然衡情其為同一次海洛因交易所撥打之電話可
    能不只一次，參酌證人甲○○於偵訊時證稱其每1、2天就會
    買一次（見偵查卷第 350頁）之證詞，為避免重覆計算，爰
    以通聯紀錄上所顯示但同一日交易不超過一次之方式計算交
    易次數，核其自93年11月28日起，至94年 1月13日止，總計
    購買次數為30次。又以證人甲○○證稱每次交易金額 1,000
    元計算之，其交易總額為30,000元。
  2.證人「A1」於原審法院審理時證稱：自去年（93年）11月或
    12月起開始向被告購買海洛因，總共購買20次（買3,000 元
    有5次，2,000元有10次，1,000元有5次），相約在電子遊戲
    場見面，都是用自己的手機撥打給被告等語，另於94年4月7
    日偵訊時證稱交易期間至94年1月9日止等語（見偵查卷第34
    7頁），此外，並有「A1」所使用0926*****行動電話之通聯
    紀錄在卷可稽（證人「A1」使用之電話號碼如彌封之94年 2
    月4 日警詢筆錄所載），是其交易之期間、次數、金額堪以
    認定。雖證人「A1」證稱每次電話聯絡都是為了購買海洛因
    ，沒有聯絡其他事情等語，惟觀諸其使用行動電話之通聯紀
    錄，自94年1月3日起，至同月13日止，主動撥打給被告所持
    用0000000000號之次數已高達30次以上，顯多於證人「A1」
    所述之20次，但證人「A1」並未就其購買海洛因之頻率、自
    己平日施用毒品之用量有何說明，且同一次交易亦可能有數
    次聯絡，是基於罪疑惟輕原則考量，僅就證人「A1」陳述如
    前之購買次數、金額，作為認定毒品交易犯罪事實之依據。
  3.證人「A2」於原審法院審理時證稱：去年（93年）我向被告
    買過海洛因 2次，都是借用朋友的手機或以公共電話打給被
    告，約在「金翁電子遊戲場」見面，每次交易金額為 1,000
    元等語。又於偵訊時證稱：我從去年11、12月間向被告買過
    3、4 次海洛因，一次買1,000元，約在「金翁電子遊戲場」
    或附近的小巷子內進行交易，其中 1次因至遊戲場未見被告
    ，乃以附近李錫昆小兒科診所前之公共電話撥打被告手機等
    語（見偵查卷 369頁）；而上揭遊戲場附近有一處「順安內
    兒科診所」（原為李錫昆小兒科），該診所前之公共電話門
    號為000 000000號，與被告之0000000000號行動電話於93年
    11月23日17時48分、15時53分、17時56分、18時 7分均有通
    聯，此有通聯紀錄、彰化縣警察局二林分局林警刑字第0940
    010425號函及現場照片、電子地圖等件（附偵卷第 371-375
    頁）可憑，可徵該證人A2此部分所證應屬事實。另證人A2於
    警詢時證稱：綽號「蔡頭」之男子（指認蔡東林之照片）有
    幫被告送海洛因給我等語（見偵查卷第 360頁）。因證人「
    A2」於原審法院審理時證稱其未曾使用自己之行動電話向被
    告購買海洛因，除上揭公共電話之通聯紀錄外，尚無從自通
    聯紀錄觀察其與被告之聯絡情形，且其歷次所述之購買次數
    不一，基於罪疑惟輕原則考量，爰採信證人「A2」所證述最
    少次數（即2次），並以每次購買1,000元估算，合計交易金
    額為2,000元。
  (三)上揭 3名證人於原審業已供證明確，且證人A1、A2於本院審
    理中到庭亦仍如是指證，其等前揭所證自屬可信，證人甲○
    ○雖於本院審理中供證係託被告代買云云，顯屬翻異迴護之
    詞，不足採信。又目前我國緝毒甚嚴，對於販毒之刑罰不可
    謂不重，海洛因因之取得不易、黑市價格不貲，苟非有利可
    圖，被告當無甘冒重險而一再將海洛因販售他人之理，其有
    藉此牟利之事實亦明。綜上，本件事證已臻明確，被告及辯
    護人前揭所辯諸詞均非可採，被告販賣海洛因犯行堪以認定
    。
三、按海洛因為毒品危害防制條例第 2條第2項第1款所規定之第
    一級毒品，核被告販賣第一級毒品之行為，係犯毒品危害防
    制條例第4條第1項之販賣第一級毒品罪。被告與蔡東林就前
    述販賣第一級毒品之犯行，互有犯意之聯絡及行為之分擔，
    均為共同正犯。被告為供販賣而持有第一級毒品之低度行為
    ，應為販賣之高度行為所吸收，不另論罪。被告先後多次販
    賣第一級毒品之犯行，時間緊接，犯罪構成要件相同之罪，
    顯係基於概括犯意反覆為之，為連續犯，應依刑法第56條規
    定，以一罪論，惟販賣第一級毒品部分法定刑為死刑及無期
    徒刑部分，依法不得加重，爰僅就併科罰金刑部分加重其刑
    。又被告前於82年間，因違反麻醉藥品管理條例案件經判處
    應執行有期徒刑5年2月確定，入監服刑後於85年間假釋出獄
    ，付保護管束期間內，又因違反槍砲彈藥刀械管制條例等案
    件，經法院分別判處有期徒刑5月、5月及 4月確定，並與撤
    銷前開假釋後之殘刑合併執行，於89年12月 6日再獲假釋出
    監，所餘刑期付保護管束，至90年12月17日期滿，視為執行
    完畢之事實，有台灣高等法院被告全國前案紀錄表在卷可考
    ，其於有期徒刑執行完畢後， 5年內再犯本件有期徒刑以上
    之罪，為累犯，應依法就法定刑併科罰金刑部分遞加重其刑
    ，法定刑死刑及無期徒刑則不予加重（理由同前）。又被告
    本件每次販毒價格為1000至3000元不等，每次販毒金額尚少
    ，總計得款金額僅7萬2千元，亦非甚鉅，顯與一般大盤毒販
    有別，處以本罪法定最低刑之無期徒刑，尚屬法重情輕，其
    犯罪情狀客觀上容堪憫恕，爰依刑法第59條規定減輕其刑。
四、原審予以論罪科刑，固非無見，惟：原審事實中均認定被告
    租居處及販毒場所為彰化縣二林鎮○○路「302巷」2號 1樓
    ，然就其被查獲處乃引據警方移送書所誤載之同路「 370巷
    」2號1樓（參原判決第2頁倒數第2行）而未予更正，致前後
    不符，稍嫌疏誤；且理由中已詳論被告遭警搜索時間係是日
    「17時30分許」（原判決理由一之(一)中所論），然事實中則
    認定警員於是日「下午3、4時許」搜索，亦有齟齬，此部分
    之事實認定均有未洽。被告否認犯行執詞上訴雖非可採，固
    非指摘及此，然原判決既有上揭可議，仍屬無可維持，應由
    本院將原判決撤銷改判。爰審酌被告前後販賣海洛因之交易
    次數，本件販毒貽害程度難認輕微，惟其惡性及犯罪情節究
    與輸入或販賣大量毒品殘害眾生之大盤毒販有別，及其犯罪
    動機、犯後態度等一切情狀，量處如主文第 2項所示之刑，
    以示懲儆。
五、本件經警在被告房間內查扣之OKWAP廠牌行動電話1支，及在
    浴室內查獲之電子磅秤1個與塑膠夾鍊袋2包等物，均係被告
    所有之物，業據其於警詢時坦承在卷，其中行動電話用以對
    外聯絡海洛因交易，已如前述，電子磅秤衡情亦係供被告在
    販賣前分裝毒品使用之物，此二者均應依毒品危害防制條例
    第19條第1項規定宣告沒收，至扣案之夾鏈袋2包均尚未使用
    ，應屬被告預備供販賣毒品所用之物，爰依刑法第38條第 1
    項第 2款規定宣告沒收。又事實欄所記載被告販賣第一級毒
    品所得總計72,000元雖未扣案，但應依毒品危害防制條例第
    19條第 1項規定宣告沒收，如全部或一部不能沒收時，以其
    財產抵償之。至另扣案之摩拖羅拉牌行動電話 1支、紅包小
    皮包1個（裝有摻管2支、空袋1疊及勺子1支）等物，係證人
    蔡東林所有，業據其於警詢時證述在卷，而其本身亦坦承有
    施用安非他命之慣行，並無積極證據足認與本件販賣毒品犯
    行有關，爰不予宣告沒收。另在被告房間抽屜內查獲之奶瓶
    吸食器1個、殘存白色粉末淺渣之塑膠袋2只、裝有空塑膠袋
    4只、沾血衛生紙1團之煙盒1個，及在浴室查獲之鋁箔包1個
    、玻璃管1支、打火機1個，與經鑑定後無毒品反應之白色粉
    末1包（淨重23.14公克，參見偵查卷第 311頁所附之法務部
    調查局鑑定通知書），連同扣案之現金10,000元，雖據被告
    於警詢時承認為其所有之物，但因被告本身亦坦承有施用毒
    品之慣行，並無積極證據足以認定與本件販賣毒品有關，亦
    不予宣告沒收，均附此敘明。
據上論結，應依刑事訴訟法第369條第1項前段、第364條、第299
條第1項前段，毒品危害防制條例第4條第1項、第19條第1項，刑
法第11條、第28條、第56條、第47條、第59條、第38條第1項第2
款，判決如主文。
本案經檢察官丙○○到庭執行職務。
中    華    民    國     95    年    4    月    11    日
                刑事第十一庭  審判長法  官  黃  梅  月
                                    法  官  林  宜  民
                                    法  官  林  欽  章
上列正本證明與原本無異。
如不服本判決應於收受送達後十日內向本院提出上訴書狀，其未
敘述上訴之理由者並得於提起上訴後十日內向本院補提理由書（
均須按他造當事人之人數附繕本）。
                                    書記官  巫  彥  佳
中    華    民    國    95    年    4     月    12    日
附錄本案論罪科刑法條全文：
毒品危害防制條例第4條
製造、運輸、販賣第一級毒品者，處死刑或無期徒刑；處無期
  徒刑者，得併科新臺幣1 千萬元以下罰金。
製造、運輸、販賣第二級毒品者，處無期徒刑或7 年以上有期
  徒刑，得併科新臺幣7 百萬元以下罰金。
製造、運輸、販賣第三級毒品者，處5 年以上有期徒刑，得併
  科新臺幣5 百萬元以下罰金。製造、運輸、販賣第四級毒品者
  ，處3 年以上10年以下有期徒刑，得併科新臺幣3 百萬元以下
  罰金。
製造、運輸、販賣專供製造或施用毒品之器具者，處1 年以上
  7 年以下有期徒刑，得併科新臺幣1 百萬元以下罰金。
前五項之未遂犯罰之。
                                                      Ｆ


司法院資訊處製作；財團法人民間司法改革基金會備份。
